臺灣士林地方法院民事裁定　　　　　　　　 94年度整字第1號
聲　請　人　宇詮科技股份有限公司
法定代理人　游良福
代　理　人　黃冠豪律師
　　　　　　鄭惠蓉律師
　　　　　　黃韻如律師
上列當事人聲請公司重整事件，本院裁定如下：
    主  文
聲請駁回。
聲請程序費用由聲請人負擔。
    理  由
一、本件聲請意旨略以：聲請人宇詮科技股份有限公司（下稱：
    宇詮公司）登記資本總額為新台幣（下同）1,200,000,000
    元，實收資本額則為553,818,370 元，為公開發行股票之公
    司，所營主要業務為各種電腦及週邊設備之進出口買賣業務
    、各種半導體及電子零組件之進出口買賣業務、代理國內外
    廠商前各項有關產品之報價投標及經銷業務等。聲請人於民
    國93年因操作衍生性金融商品失利，同年12月起陸續未平倉
    之外匯選擇權部位提前平倉後，93年實際產生之外匯平倉損
    失高達1,260,000,000 元。聲請人因外匯操作失利而有財務
    困難，又有760,000,000 元未使用銀行借款額度遭凍結，短
    期資金來源產生缺口，截至94年3 月底，聲請人將有
    2,043,003,000 元之缺口，財務狀況陷入極大困難。又因多
    數債權人對聲請人之不動產及債權為假扣押，導致聲請人流
    動資金不足，無法清償已到期公司債務而有停業之虞，財務
    危機非經重整保全程序無法解決紛爭、挽救聲請人將來得以
    更生重建。聲請人擬辦理減、增資，精簡人事以降低營運成
    本，辦理私募有價證券等方式改善財務結構，並以事前監控
    方式使公司財務透明化，以預估之營業收入，自重整裁定起
    第3 年起，分10年償還金融機構之債權3,072,255,000 元等
    方案進行重整，並於94年3 月11日經董事會決議聲請重整，
    爰依公司法第282 條第2 項、第283 條規定檢附相關必要證
    明文件聲請重整等語。
二、按公開發行股票或公司債之公司，因財務困難，暫停營業或
    有停業之虞，而有重建更生之可能者，得由公司向法院聲請
    重整。公司為前項聲請，應經董事會以董事三分之二以上之
    出席及出席董事過半數之決議行之，公司法第282 條定有明
    文。本件聲請人主張宇詮公司為公開發行股票之公司，現有
    董事5 名，公司董事會於94年3 月11日經5 席董事4 席出席
    同意決議，向法院聲請重整等情，業據聲請人提出92年度年
    報、公司變更登記表、董事會會議紀錄等影本各一份為憑，
    且查無公司法第283 條之1 第1 款至第6 款之事由，本件聲
    請人之聲請，自屬合法，合先敘明。
三、次按法院對於重整之聲請，除依公司法第283 條之1 之規定
    裁定駁回者外，應即將聲請書狀副本，檢送主管機關、目的
    事業中央主管機關、中央金融主管機關及證券管理機關，並
    徵詢其關於應否重整之具體意見。法院對於重整之聲請，並
    得徵詢本公司所在地之稅捐稽徵機關及其他有關機關、團體
    之意見。公司法第284 條第1 項、第2 項亦有明文。本院依
    前揭規定，徵詢目的事業中央主管機關、中央金融主管機關
    、證券管理機關、稅捐機關之結果，回復分別如下：
  (一)行政院金融監督管理委員會（中央金融主管機關及證券管理
    機關）94年5 月16日金管證一字第0940119157號復函意見略
    以：
  1.據櫃買中心對宇詮公司執行例外管理，查核發現異常事項如
    下：
  (1)從事衍生性商品交易未經董事會決議，內控顯有缺失：
    依據該公司取得處分資產規定，從事衍生性商品交易，非以
    交易為目的者，其交易金額在 5,000,000美元以下由總經理
    核准，超過 5,000,000美元由董事會核准，而以交易為目的
    者，皆須經董事會核准。惟查該公司截至93年11月30日止未
    沖銷之交易計有21筆超過 5,000,000美元，均未經董事會通
    過，不符該公司內部控制相關規定。
  (2)未定期執行內部稽核，查核衍生性商品交易有無異常：
    依本會「公開發行公司取得或處分資產處理準則」第21條規
    定：「公開發行公司內部稽核人員應定期瞭解衍生性商品交
    易內部控制之允當性，並按月稽核交易部門對從事衍生性商
    品交易處理程序之遵循情形，作成稽核報告，如發現重大違
    規情事，應以書面通知各監察人」。惟查該公司93年度僅於
    93年4月5日執行衍生性商品查核，並未每月執行內稽查核，
    顯與上開規定不合，另該公司於93年 5月12日稽核報告中已
    發現此情事，惟迄未改善。
  2.另該公司董事長游良福君前於93年8 月間承諾賠償因外匯選
    擇權操作之損失金額159,000,000 元，似有違常理；此外，
    該公司截至94年1 月3 日止因提前沖銷所有衍生性商品交易
    ，產生已實現損失約1,100,000,000 元，與前述賠償金額顯
    不相當，是否重大損及公司及其股東權益，有待釐清，本會
    並於94年4 月26日移請法務部調查局偵辦。
  3.有關該公司所提出重整計畫部分：
  (1)該公司預計94、95、96年營業收入分別為2,000,000,000 元
    、2,100,000,000 元及2,100,000,000 元，惟該項預估數據
    之基本假設為何？該公司未具體說明且未提供專家審閱意見
    ，無法判斷其是否合理。另該公司表示將積極處分部分不動
    產（如目前營業處所，價值約180,000,000 元）及長期投資
    （ALPHA ＆OMEGA SEMICONDUCTOR CO.,LTD ，市價值約
    80,000 ,000 元)， 以償還銀行負債，降低利息費用，惟其
    未提供專家就前揭土地建物及長期投資之估價報告，尚難評
    估其合理性。
  (2)該公司表示將積極辦理私募有價證券相關程序及後續減資程
    序，以增加營運資金來源及改善結構，惟其未提供具體私募
    有價證券之種類、用途、評估報告等，尚難評估其合理性；
    另該公司所提就重整債權計1,960,000,000 元，並與債權人
    協商降低計息利率至百分之零，其是否取得債權人之同意或
    與各債權金融機構是否達成協議，尚屬未定。
  (3)綜上，該公司所提之重整計畫，未能提供基本假設、編製基
    礎或評估依據，並洽相關專家表示意見，是否可行，本會尚
    無法據以判斷，另前揭資料攸關該公司重整計畫是否確能有
    效發揮振衰起弊之作用，故本案是否有重整價值及是否應予
    重整機會，仍請貴院卓酌。另該公司財務及內部控制制度涉
    有諸多異常，本案如准其所請，建請貴院審慎選任重整人及
    重整監督人並請其注意落實公司內部控制制度。
  (二)經濟部（目的事業主管機關）派員赴聲請人公司實地查訪後
    以94年5 月16日經商字第09402313620號復函意見如下：
  1.公司概況：
  (1)目前該公司從業員工約為40人。
  (2)資產設備：
    該公司於台北市內湖區有一辦公處所目前價值約為
    180,000,000 元，因該公司以IC零組件代理為主要營業項目
    ，故除此辦公處所外無其他重大生產設備等資產。
  (3)財務狀況：
    資本額為553,000,000 元，帳列資產2,442,000,000 元，帳
    列負債2,622,000,000元，股東權益-180,000,000元。
  2.營運狀況：
  (1)該公司產品線以IC電子零組件代理為主，過去以類比IC產品
    為其專長，銷售產品採整體解決方案為主，並提供一次購足
    之服務，強調為客戶省時、省成本。筆記型電腦大廠如廣達
    、仁寶，網路通訊大廠建漢、明泰皆為其主要往來客戶，可
    見該公司在市場上頗具競爭力。該公司表示未來主要經營方
    向將把資源集中於經營高毛利的產品線，至於毛利較低或營
    業規模上不具經營價值之產品線，欲採委外經營模式將客戶
    及產品委託同業經營，並收取權利金，以減少資金需求並增
    加獲利。該公司93年營業額約為8,500,000,000 元，94年營
    業額預估約為新台幣2,000,000,000元。
  (2)由於該公司不當操作衍生性金融商品導致財務發生困難，而
    目前公司應收帳款約新台幣1,500,000,000 元，未來將縮短
    應收帳款回收期限，毛利可由目前百分之五提升至百分之八
    ，且該公司預計本年度辦理現金增資400,000,000 元，計畫
    償還銀行借款900,000,000 元，未來5 年內完全償還銀行借
    款，如果各債權銀行能支持該公司之財務重整，將有助於公
    司重整成功。
  (三)稅捐機關部分：
  1.財政部台北市國稅局內湖稽徵所94年3 月30日財北國稅內服
    字第0940004039號復函略以：
  (1)本所就該公司重整聲請案尚無意見。
  (2)該公司近年度稅額核定如下：
  90年度營利事業所得稅核定應補稅額2,042,817 元，限繳日
    期為92年6 月15日，該公司已於92年7 月17日提出行政救濟
    ，尚在審理中。
  91年度營利事業所得稅核定應補稅額2,307,110 元，限繳日
    期為94年4月15日，目前尚未繳納。
  92年度營利事業所得稅尚未核定。
  2.台北市稅捐稽徵處94年3 月23日北市稽管甲字第0946055970
    0 號復函則以：宇詮公司截至94年3 月18日止本市地方稅查
    無違章、欠稅紀錄。
  (四)另聲請人主要債權人建華商業銀行股份有限公司、台灣中小
    企業銀行股份有限公司均表示聲請人已無重整更生價值，反
    對聲請人重整等語（本院94年4 月27日訊問筆錄）。
四、本院依公司法第285 條規定，選任會計師蔡志堅為檢查人，
    命其就公司法第285 條第1 項各款所定事項提出報告書，經
    檢查人提出報告意見如下：
  (一)業務狀況
    宇詮公司93年度實際營業收入為8,588,063,000 元，員工人
    數約為180 人。由於同業家數眾多，產品同質性高，競爭激
    烈。營運資金及業務人員一旦缺乏，業務立即有被瓜分取代
    之危機，此從該公司自93年底爆發財務危機而人員陸續離職
    後，單月營業額從94年1 月份尚有370,458,000 元；2 月份
    大幅降為172,775,000 元；3 月份再降為163,873,000 元；
    4 月份更已陡降為9,241,000 元，可以得知。因此，重整方
    案預估94年度營業收入為2,000,000,000 元，以目前該公司
    之營運資金嚴重缺乏及員工只剩17名的情況下，其達成的可
    能性不大。
  (二)財務狀況
    依宇詮公司94年4 月份自結財務報表資料，截至94年4 月30
    日止，該公司帳列資產約為1,811,988,000元，帳列負債為
    2,216,200,000 元，淨值為負404,212,000 元，顯示資產不
    足以清償負債且營運週轉資金嚴重缺乏。自該公司發生財務
    危機後，雖陸續有投資人評估投資之可能性，且重整方案中
    亦有私募資金之計劃，惟截至本報告日止，尚無具體之結果
    。
  (三)資產估價
    宇詮公司提供94年4 月份自結財務報表，截至94年4 月30日
    ，該公司帳列資產總計為1,811,988,000 元，包括現金及約
    當現金116,724,000 元、應收票據及帳款1,099,083,000 元
    、其他應收款122,045,000 元、存貨117,878,000 元、預付
    費用31,147,000元、其他流動資產166,312,000 元、長期投
    資8,380,000 元、固定資產143,183,000 元、無形資產
    7,169,000 元及其他資產67,000元。依據安侯建業會計師事
    務所94年4 月8 日出具宇詮公司93年度財務報表之查核報告
    中認為該公司93年度財務報表並未改按清算價值對資產及負
    債重新評價、分類以及編製，致無法允當表達該公司之財務
    狀況。此外，宇詮公司於94年5月13日與瑞陞國際資產管理
    股份有限公司（下稱：瑞陞公司）簽訂保密協議書，擬就可
    能之商業合作模式進行商議，並由瑞陞公司對上列資產之變
    現價值加以評估，惟截至本報告日止，尚無具體之評估結果
    。因此，依據一般經驗，前述資產之清算價值可能遠低於其
    自結財務報表之帳面價值。
  (四)未來經營價值
    宇詮公司是否具有未來經營價值，須以重整後能否達到收支
    平衡，且具有盈餘可攤還債務來判斷。依該公司提出之重整
    方案預估民國94年營業收入為2,000,000,000 元；95年為
    2,100,000,000 元；96至98年則分別為2,600,000,000 元、
    3,100,000,000 元及3,900,000,000 元；員工人數預估為30
    人至40人；毛利率預估為百分之八。宇詮公司係屬半導體零
    組件通路商，由於同業家數眾多價格競爭激烈且產品生命週
    期較短，經比較分析歷年之營運週轉資金、人力配置及實際
    毛利率，除非宇詮公司能即時獲得足夠之資金及人力以維持
    營運，否則以目前之人力及財務狀況要達成重整方案預估之
    營業額及毛利率恐有困難。
  (五)負責人有無怠忽職守
    依據宇詮公司財務報表分析，該公司歷年之本業經營尚稱穩
    健，惟財務部門操作衍生性金融商品，導致93年度產生巨額
    外匯匯率損失。經查該公司92年股東常會通過之「取得或處
    分資產處理程序」第13條對於取得或處分衍生性商品之交易
    原則與方針及風險管理措施均有詳細之規範：操作衍生性金
    融商品以避險為主，交易契約總額不得超過實際業務需要、
    資金來源以自有資金為限、超過一定金額並應經董事會授權
    。惟該公司實際操作情形，顯然並未遵循前述作業規範。
  (六)總結前述檢查結果，宇詮公司如果能夠即時獲得充分的財務
    支援暨債權銀行同意免除大部分債權並免除或降低利息費用
    ，或尚有重建更生之可能性。否則，以目前之財務狀況、業
    務消長及資本結構評估已無經營價值。
五、按公司重整，乃公開發行股票或公司債之公司因財務困難，
    暫停營業或有停業之虞，而有重建更生之可能者，在法院監
    督下，以調整其債權人、股東及其他利害關係人利益之方式
    ，達成企業維持與更生，用以確保債權人及投資大眾之利益
    ，維護社會經濟秩序為目的。公司有無重建更生之可能，應
    依公司業務及財務狀況判斷，須其在重整後能達到收支平衡
    ，且具有盈餘可資為攤還債務者，始得謂其有經營之價值，
    而許其重整（最高法院92年度台抗字第283 號裁定意旨參照
    ）。經核聲請人重整計畫，無非建立於：(一)所提債務償還方
    案經關係人會議通過；(二)得以現金增資或發行有價證券籌措
    資金；(三)營運收入確如預期等前提，惟本院綜酌前述各主管
    機關之意見、檢查報告、本院調查證據之結果，認：
  (一)聲請人債務結構分別為有擔保債權130,000,000 元，無擔保
    債權183,000,000 元，依聲請人所提重整方案，有擔保債權
    於重整裁定起2 年內按季平均償還完畢，利息則調降為百分
    之一或免除；無擔保債權則以：1.重整裁定起5 年內按季平
    均償還完畢，計息利率調降為百分之一；2.免除本金百分之
    七十，重整裁定起90日內償還，免除利息，而其償債來源如
    何，並未見具體說明，其計畫亦謂：「涉及本公司未來實際
    營運狀況及各債權人之意願，具未來不確定性」等語，在主
    要債權人建華商業銀行股份有限公司、台灣中小企業銀行股
    份有限公司均已表示反對重整，其他債權人亦慮及可能性、
    可行性之情況下，是此一應列於重整計畫之清償債務方案能
    否通過關係人會議決議（公司法第304 條第1 項第4 款、第
    302 條第1 項），可能性非高。
  (二)依聲請人所提財務報表，聲請人截至94年4 月30日，該公司
    帳列資產總計為1,811,988,000 元，此一報表依據安侯建業
    會計師事務所94年4 月8 日提出之查核報告，認該報表「並
    未改按清算價值對資產及負債重新評價、分類以及編製，致
    無法允當表達該公司之財務狀況」，依檢查人意見，則認依
    據一般經驗，前述資產之清算價值可能遠低於其自結財務報
    表之帳面價值。縱以上述報表所列資產，依聲請人94年4 月
    份自結財務報表資料，截至94年4 月30日止，該公司帳列負
    債為2,216,200,000 元，淨值為- 404,212,000 元，顯示資
    產遠不足清償債務，非但債權人不敢再提供公司新資金，現
    金增資或發行有價證券募集成功可能性亦不高。
  (三)聲請人係屬半導體零組件通路商，同業家數眾多，產品同質
    性高、生命週期短，競爭激烈，營運資金及業務人員一旦缺
    乏，業務立即有被瓜分取代之危機，以聲請人爆發財務危機
    、人員陸續離職及聲請人業務之特性，經營價值非高，乃檢
    查人及債權人共同之意見，加上前述(二)所述資金來源困難，
    經此一財務危機事件，重整方案所謂預估94年營業收入為
    2,000,000,000 元、95年為2,100,000,000 元、96至98年分
    別2,600,000,000 元、3,100,000,000 元及3,900,000,000
    元，毛利率百分之八云云，恐怕均屬聲請人理想之推論，達
    成機會渺茫。
  (四)綜上，本件依聲請人公司業務及財務狀況判斷，其在重整後
    收支平衡、具有盈餘可資為攤還債務者之可能性均屬非高，
    依前揭說明，自難認尚有經營之價值。
六、從而，聲請人公司並無繼續經營價值，無重建更生之可能既
    堪認定，揆諸前揭法條規定，本件聲請人之聲請，自屬不應
    准許，應予駁回。
六、依非訟事件法第8 條第1 項前段，民事訴訟法第95條、第78
    條規定，裁定如主文。
中　　華　　民　　國　　94　　年　　6 　　月　　10　　日
                  民事第二庭  法  官  王本源
以上正本證明與原本無異。
如對本裁定抗告應於送達後10日內向本院提出抗告狀，並繳納抗
告費新台幣45元。
中　　華　　民　　國　　94　　年　　6 　　月　　10　　日
                              書記官  戴顯澄
